【裁判字號】    89,易,690
【裁判日期】    891030
【裁判案由】    恐嚇
【裁判全文】
臺灣高雄地方法院刑事判決                          八十九年度易字第六九號
    公  訴  人  臺灣高雄地方法院檢察署檢察官
    被      告  甲○○
右列被告因恐嚇案件，經檢察官提起公訴（八十八年度偵字第三○六○五號），本院
判決如左：
    主      文
甲○○無罪，應令入相當處所施以監護貳年。
    理      由
一、公訴意旨略以：被告甲○○與乙○○係母子關係，於民國八十八年八月十五日下
    午三時許，在高雄縣燕巢鄉○○村○○路三十號之一住處，被告向正持菜刀殺魚
    之乙○○索錢未果，憤而作勢要搶菜刀，並揚言要殺死其母乙○○，致乙○○心
    生畏懼，奪門而往山上逃跑，因認被告涉有刑法第三百零五條第一項之罪嫌。
二、公訴人認被告涉有上開罪嫌，無非以被害人在警訊及偵查中之自白為其論據，惟
    心神喪失人之行為，不罰。刑法第十九條第一項定有明文。是苟行為人之行為該
    當於犯罪之構成要件，若係心神喪失人，則行為不罰。本件訊據被告固坦認有向
    被害人要錢，惟矢口否認犯有何恐嚇犯行，辯稱：伊當天只是不小心撥到鐵的飯
    碗掉下去，不知道為何被害人為何衝出去云云，然查：被告施以恐嚇之犯行，業
    據被害人乙○○於警訊指訴：當時伊在廚房內殺魚，被告進門向伊說要去申請土
    地所有權狀，伊表示土地所有權狀沒有遺失，不必申請，被告又向伊討錢，伊說
    沒有錢，被告即揚言要持刀殺死伊，並欲搶奪伊手中的菜刀，伊因害怕跑出門外
    往山上跑等語歷歷，此外復有照片六幀在卷足參，被告確有施以恐嚇之犯行，固
    足認定。惟被告之行徑怪異，精神狀況顯有異常，業經被害人於審理中陳稱屬實
    ，並參以被告於審理中屢次陳稱：被害人並非伊母親，只是五官長得有點像，有
    意要陷害伊等語，並經本院提示被害人的照片，被告仍一味指認被害人並非其母
    親明確，對於業經本院驗明年籍資料確屬被告母親之被害人，被告竟無法清楚辯
    認，其精神狀況顯已達嚴重之程度。再被告經本院依職權送專門醫院為精神鑑驗
    ，亦確認被告已達心神喪失之程度，此據行政院退除役官兵輔導委員會高雄榮民
    總醫院陳明精神鑑定之意見認：被告表情與言談內容不適切，否認有任何知覺上
    、思想上的障礙，有親人被替代之妄想及被害妄想。被告的一般智能屬中下程度
    ，思考中存有固著之被害想法，對外界環境顯疑心而不安全感，並且現實感較差
    。根據上述評估結果，由於精神狀態及精神疾患之影響，被告確已達到心神喪失
    之程度等語詳實，此有該院回函所附精神狀況鑑定書一份附卷足參，是被告於案
    發當時已達心神喪失之程度，應足認定。參諸前開規定，被告既屬心神喪失人，
    應無刑事責任能力，對其施以刑罰，已難達成社會防衛目的，依上開規定，其行
    為應屬不罰，爰諭知其無罪之判決。又查被告精神病史，前開精神鑑定報告載明
    被告之自述為：「‧‧‧‧。民國八十三年底因酒後與人口角，拿檳榔刀殺傷兩
    個朋友，八十四年依殺人未遂罪名判刑入獄，於八十七年十二月底出獄。出獄後
    回到家即發現母親及姊姊的行為有異，且面門長相與以往略有不同，加上母、姊
    二人極力阻止洪員將名下的一塊市價二千餘萬土地貸款創業，洪員於是心生懷疑
    ，懷疑母、姊二人並非自己真正的媽媽和姊姊，而是長得極像的人冒充的，目的
    是要奪取他的財產。‧‧‧‧。」等語，並載明被告家人關於被告精神狀況之描
    述為：「‧‧‧‧民國八十四年至八十七年底服刑期間，洪員常於家人前往監獄
    探視之時，提及要家人移民，怕子彈會打來，但並無法詳細說明原因，家人亦覺
    得奇怪。八十七年底出獄後，至本件案發之間一年多期間，洪員一直無業，日夜
    顛倒，白天睡覺，夜裏看電視，常自語自笑，行為怪異，如把房門鎖住，不准家
    人入內，用布把家中紅色的東西蓋住，把紅色衣服丟掉，因感覺到有人在屋內外
    走動而格外緊張，此外尚有說話內容顛三倒四，偶語無倫次，連貫性差。」其精
    神病況嚴重，再被告亦因一再騷擾被害人，而觸犯家庭暴力防治法案件，經本院
    以八十八年度易字第五○七○號判決處有期徒刑五月，如易科罰金以新臺幣九百
    元即銀元三百元折算一日確定，此有該判決附卷足參，足認被告之病況確與過去
    一連串施以暴力犯行有相當之關聯。前開鑑定報告亦於結論欄陳稱：建議被告接
    受強制精神治療，包括葯物治療、戒癮（酒精及毒品濫用）治療及精神復健治療
    ，以健全被告之精神狀態，並防止再犯案之可能等語明確。是若任令被告在外遊
    蕩造成對他人之侵害，並非所宜，是為確保繼續接受治療，爰令相當處所予以監
    護二年，以達其個人治療及社會防衛之效。
據上論斷，應依刑事訴訟法第三百零一條第一項、刑法第八十七條第一項判決如主文
。
中      華      民      國    八十九    年      十      月    二十六    日
                                      臺灣高雄地方法院刑事第三庭
                                          法  官  古  振  暉
右正本證明與原本無異。
如不服本判決，應於判決送達後十日內，向本院提出上訴狀。
                                          書記官  馮  欽  鳳
中    華    民    國      八十九      年      十      月      三十      日


司法院資訊處製作；財團法人民間司法改革基金會備份。
